【裁判字號】    97,交聲,1489
【裁判日期】    970922
【裁判案由】    違反道路交通管理處罰條例聲明異議
【裁判全文】
臺灣桃園地方法院刑事裁定            97年度交聲字第1489號
異  議  人  甲○○
上列異議人即受處分人因違反道路交通管理處罰條例案件，對於
交通部公路總局新竹區監理所中壢監理站民國97年7月11日所為
之處分（原處分案號：壢監裁字第裁53－DB0000000號），聲明
異議，本院裁定如下：
    主  文
原處分撤銷。
甲○○汽車駕駛人，駕駛汽車經測試檢定酒精濃度超過規定標準
，吊扣駕駛執照拾貳月，並應接受道路交通安全講習。
    理  由
一、原處分意旨略以：異議人即受處分人甲○○於民國97年4月
    29 日晚間11時17分許，駕駛LS-4867號自用小客車行經桃園
    縣平鎮市○○路與圳南路口前，為警舉發「酒後駕車，酒測
    值0.56㎎/L」，並填製桃警局交字第DB0000000號違規通知
    單，且移送原處分機關處理，由原處分機關於97年7月11日
    依道路交通管理處罰條例第35條第1項第1款及違反道路交通
    管理事件統一裁罰基準及處理細則第43、44、67條等規定，
    以異議人「汽車駕駛人酒精濃度超過規定標準（0.55以上）
    」而裁處罰鍰49500元，吊扣駕駛執照12個月並應接受道路
    交通安全講習之處分。
二、異議意旨略以：異議人於97年4 月29日晚間11時17分許觸犯
    刑法第185 條之3 之公共危險罪，經臺灣桃園地方法院檢察
    署檢察官於97年5 月5 日為緩起訴處分，期間為1 年，並令
    向財團法人犯罪被害人保護協會桃園分會支付1 萬元，異議
    人業於97年7 月8 日履行完畢，嗣又於97年7 月11日逕行繳
    納舉發違規罰鍰，惟檢察官為緩起訴處分時，對異議人所為
    之指示及課予之負擔，雖非刑罰，但對異議人有財產減少及
    自由受限之影響，異議人已受到實質之制裁，自不應因同一
    行為再受到國家的處罰，故引用行政罰法第26條之規定將以
    刑事優先，請求撤銷原裁罰等語。
三、按汽車駕駛人，駕駛汽車經測試檢定有酒精濃度超過規定標
    準之情形者，處新臺幣1 萬5 千元以上6 萬元以下罰鍰，並
    當場移置保管該汽車及吊扣其駕駛執照1 年；汽車駕駛人，
    有第35條第1 項規定之情形者，應接受道路交通安全講習，
    道路交通管理處罰條例第35條第1 項第1 款、第24條第1 項
    第2 款分別定有明文。此所謂酒精濃度超過規定標準，即道
    路交通安全規則第114 條第2 款所指「汽車駕駛人飲用酒類
    或其他類似物後其吐氣所含酒精濃度超過每公升0.25毫克或
    血液中酒精濃度超過0.05% 以上，不得駕車。
四、經查：
  (一)本件異議人於被舉發時地，經警攔停測試吐氣所含酒精濃度
    每公升達0.56毫克之事實，為異議人所坦承無誤，且有上開
    舉發違反道路交通管理事件通知單1 件在卷可稽，是異議人
    確有道路交通管理處罰條例第35條第1 項第1 款規定之違規
    事實，應堪認定。
  (二)按民國94年2 月5 日公布、95年2 月5 日施行之行政罰法第
    26條規定：「一行為同時觸犯刑事法律及違反行政法上義務
    規定者，依刑事法律處罰之。但其行為應處以其他種類行政
    罰或得沒入之物而未經法院宣告沒收者，亦得裁處之。前項
    行為如經不起訴處分或為無罪、免訴、不受理、不付審理之
    裁判確定者，得依違反行政法上義務規定裁處之。」，此即
    所謂「一事不二罰」原則。又按「被告所犯為死刑、無期徒
    刑或最輕本刑3 年以上有期徒刑以外之罪，檢察官參酌刑法
    第57條所列事項及公共利益之維護，認以緩起訴為適當者，
    得定1 年以上3 年以下之緩起訴期間為緩起訴處分，其期間
    自緩起訴處分確定之日起算」、「被告於緩起訴期間內，有
    下列情形之一者，檢察官得依職權或依告訴人之聲請撤銷原
    處分，繼續偵查或起訴：(一)於期間內故意更犯有期徒刑以上
    刑之罪，經檢察官提起公訴者。(二)緩起訴前，因故意犯他罪
    ，而在緩起訴期間內受有期徒刑以上刑之宣告者。(三)違背第
    253 條之2 第1 項各款之應遵守或履行事項者」，刑事訴訟
    法第253 條之1 第1項 、第253 條之3 第1 項分別定有明文
    。準此，被告經檢察官為「緩起訴」處分者，於「緩起訴」
    之猶豫期間內，其最後是否會被檢察官提起公訴？猶懸而未
    定，意即「緩起訴」處分於猶豫期間內尚未具有實質之確定
    力，檢察官於期間內，可對被告繼續觀察，此時若被告顯無
    反省警惕之情或根本欠缺反省警惕之能力，檢察官得依職權
    或依告訴人之聲請，將被告「緩起訴」處分撤銷。再行政罰
    法第26條第2 項規定：「經不起訴處分或為無罪、免訴、不
    受理、不付審理之裁判『確定』，得依違反行政法上義務規
    定裁處之規定」，雖不包括「緩起訴」處分在內，然「緩起
    訴」處分之最終使被告免於刑事訴追之效果，與「不起訴」
    處分效果相同，故解釋上應包括緩起訴處分情形在內，且依
    行政罰法第26條第2 項規定之立法意旨，亦必須待緩起訴處
    分實質確定時，始確定被告免於受刑事訴追，處分機關始得
    為行政裁罰。從而，在緩起訴期間期滿前，因緩起訴處分仍
    有被撤銷之可能，處分機關若為行政裁決，將使受處分人有
    同時遭到刑事訴追及行政處罰之危險，而與行政罰法第26條
    規定之立法意旨相違背。
  (三)查異議人上開同一酒醉駕車之行為事實，併經警方移送臺灣
    桃園地方法院檢察署偵辦，嗣該署檢察官於97年5 月5 日以
    97年度速偵字第670 號為緩起訴處分，其緩起訴期間為1年
    ，並令異議人於緩起訴處分確定後6 月內，應向財團法人犯
    罪被害人保護協會桃園分會支付新臺幣1 萬元等情，此有臺
    灣臺北地方法院檢察署97年度速偵字第670 號緩起訴處分書
    、臺灣高等法院被告前案紀錄表附卷足憑。故承上所述，異
    議人既因同一酒後駕車行為同時觸犯刑事法律及違反行政法
    上義務，其中刑事部分並經檢察官為緩起訴處分，因該緩起
    訴期間尚未屆滿，異議人尚未經終局確定無庸受刑事處罰前
    ，基於「一事不二罰」之行政罰原則，自不得依行政規定逕
    予裁罰。至於上開道路交通管理處罰條例規定應裁罰吊扣駕
    駛執照1 年、施以道安講習之部分，乃屬於行政罰法第26條
    第1 項但書所稱其他種類行政罰，仍應裁處之。
  (四)依道路交通案件處理辦法第20條規定：「交通法庭認為聲明
    異議有理由或聲明異議雖無理由，而原處分不當或違法者，
    應以裁定將原處分經聲明異議部分撤銷，並自為裁定。」觀
    之，足徵原裁決機關之處分如有不當或違法時，交通法庭自
    應撤銷原處分，另為適法之裁定。本件異議人有酒精濃度超
    過規定標準而駕車之違規行為，業據認定如前，然按上所述
    ，就罰鍰部分，應待上開緩起訴處分之終局執行結果，另為
    適法之處分。是本件受處分人之異議雖無理由，然原處分既
    有上開可議之處，依上開規定，本院自應撤銷原處分，另為
    裁罰如主文所示。
五、據上論斷，依道路交通案件處理辦法第20條前段，裁定如主
    文。
中    華    民    國    97    年    9    月    22    日
                  交通法庭    法  官   江春瑩
以上正本證明與原本無異。
如不服本裁定，應於裁定送達後5 日內向本院提出抗告狀。
                              書記官   羅婉榕
中    華    民    國    97    年    9     月    22    日


司法院資訊處製作；財團法人民間司法改革基金會備份。
